臺灣高等法院民事裁定
111年度抗字第942號
抗  告  人  蕭金一（原名蕭健義）

上列抗告人因與相對人陳碧華間請求返還土地所有權事件，對於
中華民國111年3月2日臺灣臺北地方法院裁定（111年度補字第16
9號），關於核定訴訟標的價額部分，提起抗告，本院裁定如下
： 
    主  文
抗告駁回。
抗告費用由抗告人負擔。
    理  由
按訴訟標的之價額，由法院核定；核定訴訟標的之價額，以起
  訴時之交易價額為準，無交易價額者，以原告就訴訟標的所有
  之利益為準；法院因核定訴訟標的價額，得依職權調查證據。
  民事訴訟法第77條之1第1項、第2項、第3項分別定有明文。
查抗告人主張：伊父親生前響應政府鼓勵民間建設，出資新臺
  幣（下同）750萬多元，買進坐落新北市○○區○○段000地號土地
  （下稱系爭土地），面積約4,000坪，並興建200多戶商店低價
  出售民眾，惟因無力繳交多達1至2千萬元之土地增值稅，而衍
  生訴訟。嗣相對人透過法院拍賣程序，惡意取得系爭土地所有
  權，侵害伊權利，故依釋字第771號解釋、民法第1148條、第1
  146條、第36條及繼承權與物權競合等法律關係，向原法院起
  訴請求相對人返還系爭土地所有權予抗告人（見原法院卷第9
  至11頁、本院卷第7至9頁）。其訴訟標的價額應以系爭土地起
  訴時之交易價值為準，而系爭土地現登記面積為635.26平方公
  尺，於民國111年1月間抗告人提起本件訴訟時之公告現值為每
  平方公尺新臺幣（下同）18萬2,243元，有新北市新店地政事
  務所檢送之土地登記謄本可稽（見原法院卷第57至59頁）。是
  相對人提起本件土地所有權返還訴訟得受之利益計為1億1,577
  萬1,688元（計算式：635.26㎡×182,243元＝115,771,688，元以
  下4捨5入），原法院據此核定本件訴訟標的價額為1億1,577萬
  1,688元，經核並無不合。抗告人以與法院核定訴訟標的價額
  無涉之稅捐機關所為關於遺產總額課稅函釋（即財政部88年7
  月7日台財稅字第000000000號、94年10月24日台財稅字第0940
  4560770號），主張伊父生前購買系爭土地，迄未辦理所有權
  移轉登記，且該地性質為公共設施保留地，故本件應依據前述
  函釋，按當初買進系爭土地之價格及面積比例，核定為40萬元
  為由（見本院卷第9頁），指摘原裁定核定訴訟標的價額為不
  當，聲明廢棄，並無可採，其抗告應予駁回。
據上論結，本件抗告為無理由，爰裁定如主文。　　
中　　華　　民　　國　　111 　年　　7 　　月　　27　　日
                  民事第七庭    
                      審判長法  官  李昆霖
                            法  官  譚德周
                            法  官  林翠華
正本係照原本作成。
本裁定除以適用法規顯有錯誤為理由外，不得再抗告。如提起再
抗告，應於收受送達後10日內委任律師為代理人向本院提出再抗
告狀。並繳納再抗告費新臺幣１千元。
中　　華　　民　　國　　111 　年　　7 　　月　　27　　日
　　　　　　　　　　　　　  書記官  陳褘翎